臺灣高等法院臺南分院刑事判決　　 96年度上更(一)字第143號
上　訴　人　臺灣臺南地方法院檢察署檢察官
上　訴　人
即　被　告　乙○○
選任辯護人　江信賢　律師
　　　　　　蔡麗珠　律師
　　　　　　曾靖雯　律師
被　　　告　甲○○
　　　　　　　　　　現於臺灣東成技能訓練所執行
指定辯護人　本院公設辯護人　丙○○
上列上訴人因被告違反槍砲彈藥刀械管制條例等案件，不服臺灣
臺南地方法院九十三年度訴字第八七五號中華民國九十五年五月
二十五日第一審判決（起訴案號：臺灣臺南地方法院檢察署九十
三年度偵字第六三九四號），提起上訴，判決後經最高法院發回
更審，本院判決如下：
    主  文
原判決關於甲○○非法持有長槍部分、暨乙○○部分，均撤銷。
甲○○未經許可，持有可發射金屬具有殺傷力之長槍，處有期徒
刑壹年，併科罰金新台幣拾萬元，罰金如易服勞役以新台幣仟
元折算壹日。扣案之空氣槍壹枝、狙擊鏡壹個、ＣＯ２鋼瓶拾貳
支、小鋼珠壹罐，沒收。
乙○○連續幫助意圖為自己不法之所有，以恐嚇使人將本人之物
交付，處有期徒刑捌月。
    事  實
一、甲○○於八十六年間某日，在高雄縣岡山鎮某一不知名之店
    內，以七千五百元之價格，購得玩具長槍一枝後，將之加裝
    ＣＯ２之鋼瓶，狙擊鏡，用以發射小鋼珠，成為具有殺傷力
    之長槍，持以射擊斑鳩，而未經許可無故持有之，並藏放於
    家中。嗣為警於九十二年十月三十一日上午二時三十五分許
    ，持法院核發之搜索票至其位在臺南縣仁德鄉○○街五十七
    號住處查獲，並扣得長槍一枝、狙擊鏡一個、ＣＯ２鋼瓶十
    二支及供上述長槍使用之小鋼珠一罐。
二、甲○○自民國（下同）九十二年一月間起，意圖為自己不法
    之所有，並基於常業竊盜及恐嚇取財之概括犯意，先至臺南
    縣大內鄉馬斗欄山區勘查地形，研究賽鴿平日訓練飛行之路
    徑，又於九十二年五到七月間，自行前往不知名之ＰＵＢ內
    ，以每本郵局帳戶新台幣（下同）八千元、銀行帳戶三千元
    之價格（均含存摺、提款卡、印鑑章及密碼），向真實身份
    不詳之人，收購多本郵局、銀行帳戶作為人頭帳戶。甲○○
    乃自九十二年三月間起，在臺南縣大內鄉馬斗欄山區分別架
    設十四丈及二十八丈之網具，趁鴿主訓練鴿子放飛之際，以
    網具竊取鴿子，再將竊得之鴿子藏匿於乙○○位在臺南縣玉
    井鄉層林村後坑芒果園旁之水泥空屋內，由甲○○抄得鴿子
    腳環之編號及鴿主之電話號碼，或由【知情之乙○○幫忙】
    甲○○抄得鴿子腳環之編號及鴿主之電話號碼後，以電話通
    知甲○○，再由甲○○打電話恐嚇附表一所示被害人，必須
    依其指示匯款至指定之人頭帳戶，否則鴿子即無法再回去，
    致使被害人因而心生畏怖，而依其指示於附表一所示時間，
    匯款至其指定之人頭帳戶，再由甲○○至自動櫃員機提領贓
    款，計有附表一所示之八十五件贓款。嗣為警於九十二年十
    月三十日下午一時十分許，持臺灣臺南地方法院核發之搜索
    票及臺灣臺南地方法院檢察署核發之拘票在臺南縣仁德鄉○
    ○街○段「好地方釣魚場」內，將甲○○及塗天坤拘提到案
    ，並當場在甲○○所有車號１１２３─ＧＫ自小貨車上，查
    獲如附表二所示之物及劉惠英、吳天祥、吳憶雯等人之存摺
    、印章、金融卡等物，而查知上情（甲○○竊鴿勒贖部分，
    經原審法院依常業竊盜罪判處有期徒刑貳年陸月，未為上訴
    確定）。
三、案經臺灣臺南地方法院檢察署檢察官指揮台南市警察局查獲
    及嘉義縣警察局水上分局報請暨臺灣臺南地方法院檢察署檢
    察官自動檢舉偵查起訴。
    理    由
一、上揭被告甲○○非法持有具有殺傷力之長槍事實，業據被告
    甲○○供承持有不諱，並有扣案長槍一枝、狙擊鏡一個、Ｃ
    Ｏ２鋼瓶十二支及供上述長槍使用之小鋼珠一罐在卷可證。
    復查：
    扣案長槍經送請鑑定結果，具有殺傷力，有內政部刑事警
      察局九十二年十二月二十三日刑鑑字第０九三０二一三七
      八二號槍彈鑑定書可憑（見九十二年偵字第一一七九五號
      偵查卷第一七九至一八四頁）。
    原審再將上開槍枝及被告甲○○自行購得提出之槍枝送鑑
      定結果：「二枝長（空氣）槍發射鋼珠彈時，均具有殺傷
      力，而發射ＢＢ彈時則均不具殺傷力。」復有內政部警政
      署刑事警察局九十四年六月二十二日刑鑑字第０九四００
      八七七七六號函可考（見一審卷(二)第二十三頁）。
    況被告甲○○除持有該長槍外，並有狙擊鏡一個、ＣＯ２
      鋼瓶十二支及小鋼珠一罐，供該長槍使用。又扣案槍枝雖
      被告甲○○辯稱：係自販賣玩具槍之商店購買，只發射Ｂ
      Ｂ彈時又不具殺傷力云云，但據被告甲○○被扣得之物品
      非祇該枝長槍，尚有狙擊鏡一個、ＣＯ２鋼瓶十二支及供
      上述長槍使用之小鋼珠一罐，且被告甲○○於92年2月11
      日偵查及原審分別供稱：「原本是打B.B彈，我改成小鋼
      珠，用來打斑鳩鳥」、「我只是將玩具空氣長槍內的塑膠
      珠子換成小鋼珠，我所用的小鋼珠是在五金行買的」等語
      （92年偵字第11794號卷第21頁反面、原審卷第117頁），
      是故被告甲○○又何能推諉不知該長槍有殺傷力，而非故
      意持有可發射金屬具有殺傷力槍械。縱內政部警政署刑事
      警察局九十四年六月二十二日刑鑑字第０九四００八七七
      七六號函覆內容有：「扣案長槍是否經改造過，無法研判
      。」（原審卷(二)第23、24頁）然未經許可，持有可發射金
      屬具有殺傷力之長槍，即成立犯罪，況被告是將原本打
      B.B彈之槍枝，改成小鋼珠，用來打斑鳩鳥，既能作為打
      斑鳩之用，其有殺傷力，被告何能謂為不知，自不以該槍
      是否有改造為犯罪要件，是被告甲○○仍應難辭非法持有
      具有殺傷力之長槍罪。被告甲○○非法持有具有殺傷力之
      長槍行為，極為明確，此部分犯行堪以認定。
    又該槍究係屬同上條例第八條第一項所稱之「空氣槍」？
      抑同條例第十一條第一項所稱之「其他可發射金屬或子彈
      而具有殺傷力之槍砲」？經內政部警政署刑事警察局以九
      十四年八月十一日內校警字第０九四０一０一０八五號函
      示：「扣案長槍經實際試射，其彈丸單位面積動能超過二
      十焦耳／每平方公分，具殺傷力，認定屬『槍砲彈藥刀械
      管制條例第四條第一項第一款所稱其他可發射金屬或子彈
      具有殺傷力之各式槍砲』。」（見一審卷(二)第六十二頁）
      。故此長槍應為同條例第十一條第一項所稱之「其他可發
      射金屬或子彈而具有殺傷力之槍砲」。
二、訊據被告乙○○對於上揭幫助甲○○恐嚇取財犯行矢口否認
    ，並辯稱：甲○○之犯行伊完全沒有參與云云。惟查前揭事
    實，業據證人甲○○業於原審證述：「（為何會交代乙○○
    放回鴿子？）……我不敢載回來，所以就藏置那邊，並請他
    幫我放回鴿子。」（見一審卷(二)第一一八至一二０頁），並
    於原審審理時供承原審所述實在，沒有冤枉乙○○（見原審
    卷第一一０頁）。於本院亦證稱：「（何時認識乙○○？）
    92年，買檳榔認識的，他家在賣檳榔」、「乙○○會把鴿子
    的腳環上的號碼及電話號碼抄給我，我根據電話號碼和鴿子
    主人連繫」、「有時侯電話號碼掉了，我會拜託乙○○再去
    幫我抄一次」、「沒有人管理（指芒果園旁空屋），是我們
    自己進去放（指得款後），有時候我會麻煩乙○○去放鴿子
    。」等語，故被告有幫助甲○○抄寫鴿子的腳環上的號碼及
    電話號碼，在甲○○得款後並會幫忙放鴿子等情，已甚明確
    ，且甲○○恐嚇取財部分已判決有罪確定，被告乙○○空言
    否認認識甲○○，且未參與前揭犯行，無非事後畏罪卸責之
    詞，無足採信。按被告雖未參與恐嚇取財之構成要件行為，
    惟抄寫鴿子的腳環上的號碼及電話號碼予甲○○，讓甲○○
    得以依據該電話號碼向鴿主恐嚇取財，自屬給予助力之行為
    ，故被告乙○○幫助恐嚇犯行事證明確，應依法論科。至公
    訴意旨認被告乙○○有共同恐嚇取財犯行，惟甲○○網到的
    鴿子，拿去乙○○的玉井鄉層林村後坑芒果園旁的水泥空屋
    藏放，該地點係甲○○自已找的，該水泥空屋不知是否為乙
    ○○所有，向鴿主勒贖，這些事情乙○○並未參與等情，業
    據甲○○於本院審理中結證甚詳，此外公訴人並未舉任何積
    極證據足資證明被告乙○○有參與向各鴿主恐嚇勒索錢財之
    行為，起訴意旨認被告有與甲○○共同向各鴿主恐嚇勒索錢
    財等情，自乏依據，從而被告乙○○所為僅係甲○○向各鴿
    主恐嚇勒索錢財之幫助犯。
三、法律修正之適用：
(一)、按行為後，法律有變更者，適用行為時之法律，但行為後之
    法律有利於行為人者，適用最有利於行為人之法律，刑法第
    2條第1項定有明文。查槍砲彈藥刀械管制條例於94年1月26
    日，經總統以華總一義字第09400010101號公布，並於同月
    28日起生效。修正前槍砲彈藥刀械管制條例第11條第4項，
    關於「未經許可，持有、寄藏或意圖販賣而陳列第1項所列
    槍砲者，處1年以上7年以下有期徒刑，併科新臺幣7百萬元
    以下罰金」，修正後，相關規定移至第8條第4項，而該條項
    規定「處3年以上10年以下有期徒刑，併科新臺幣7百萬元以
    下罰金。」，茲比較新舊法之結果，以舊法有利於行為人，
    自應適用修正前之舊法。另被告等行為後，刑法部分條文於
    九十四年二月二日修正公布，並自九十五年七月一日生效施
    行；其中第三十三條第五款關於罰金之規定，已將「一元以
    上」修正為「新台幣一千元以上，以百元計算之」。而被告
    乙○○所犯前開之罪，有得併科罰金之規定，則其法定罰金
    刑之最低數額已有變更（原審於九十五年九月六日判決時，
    未為該項法律變更之比較適用論述）。茲比較新舊法之結果
    ，以舊法有利於行為人，自應適用修正前之舊法。
(二)、被告行為後刑法業經修正公布，而於95年7月1日生效施行。
    刑法第56條連續犯，牽連犯之規定經修正刪除，刪除後，數
    行為將予分論併罰，而數罪併罰之結果，較論以連續犯裁判
    上一罪之情形為重，是於本件情形，被告乙○○本件有關連
    續犯之情形，應適用舊法之規定。
(三)、按修正前刑法第42條第2項前段規定：「易服勞役以1元以上
    3元以下折算1日。」有關易服勞役折算標準，依修正前罰金
    罰鍰提高標準條例第2條前段規定，就其原定數額提高為1百
    倍折算1日，則本件被告行為時之易服勞役折算標準，原以
    銀元3百元即新台幣9百元折算1日。惟95年7月1日修正公布
    施行之刑法第42條第3項前段規定：「易服勞役以新台幣1千
    元、2千元或3千元折算1日。」，比較修正前後之易服勞役
    折算標準，以修正後之規定，較有利於被告，是本件所處罰
    金部分，應適用修正後刑法第42條第3項前段規定，諭知易
    服勞役之折算標準。
四、核被告等所犯分別為：
(一)、被告甲○○非法持有具有殺傷力之長槍行為，行為時應成立
    （九十四年一月二十六日修正前）槍砲彈藥刀械管制條例第
    十一條第四項非法持有具有殺傷力之長槍罪，行為後槍砲彈
    藥刀械管制條例業於九十四年一月二十六日修正改為成立槍
    砲彈藥刀械管制條例第八條第四項非法持有具有殺傷力之長
    槍罪，已如前述，比較二法條之法定刑，以修正前槍砲彈藥
    刀械管制條例第十一條第四項非法持有具有殺傷力之長槍罪
    ，法定刑較輕，依刑法第二條第一項前段，應適用修正前槍
    砲彈藥刀械管制條例第十一條第四項非法持有具有殺傷力之
    長槍罪處斷。
    原審就被告甲○○非法持有長槍部分、認被告甲○○不成立
    非法持有具有殺傷力之長槍罪，洵有違誤。公訴人上訴指摘
    及此，為有理由。原判決關於甲○○非法持有長槍部分，既
    有可議，自屬無法維持，應由本院就此部分撤銷改判之。爰
    審酌被告甲○○非法持有具有殺傷力之長槍，危害社會治安
    ，及其犯後之態度等一切情狀，量處被告甲○○非法持有具
    有殺傷力之長槍罪有期徒刑壹年，併科罰金新台幣拾萬元，
    罰金如易服勞役以新台幣三千元折算一日。扣案長槍壹枝、
    狙擊鏡壹個、ＣＯ２鋼瓶拾貳支、小鋼珠壹罐，合成有殺傷
    力之槍彈，為違禁物，依刑法第三十八條第一項第一款規定
    ，宣告沒收。
(二)、被告乙○○竊鴿幫助勒贖行為，係犯修正前刑法第三百四十
    六條第一項恐嚇取財罪之幫助犯，應依修正前刑法第三十條
    第二項規定，按正犯之刑減輕之。其先後多次之幫助行為，
    時間緊接，構成要件相同之罪名，顯係出於概括犯意為之屬
    連續犯，加重其刑。
    原審未予詳加審查，遽認被告乙○○有共同常業竊盜及共同
    恐嚇取財犯行，尚有未洽，被告上訴意旨，否認常業竊盜犯
    罪，指摘原判決不當，為有理由（詳如後述），至恐嚇取財
    部分亦僅為幫助犯，已如前述，自應由本院將原判決關於被
    告乙○○部分予以撤銷改判，審酌被告乙○○不思正當途徑
    賺錢，幫助甲○○恐嚇勒贖，牟取不法暴利，侵犯之被害人
    人數眾多，對社會治安危害甚鉅，及犯罪後之態度等一切情
    狀，量處如主文所示之刑。
五、至被告乙○○被訴共同常業竊盜犯行部分，經查：公訴意旨
    認被告乙○○涉有共同常業竊盜犯行，無非以共同被告甲○
    ○之證詞及通訊監察譯文為論據，然查通訊監察譯文被告已
    否認係其與甲○○之對話，檢察官亦未提出積極證據證明該
    通訊監察譯文與被告之關連性，況縱有該對話僅在說明甲○
    ○向被告乙○○收購鴿子，而對於該鴿子被告究竟如何取得
    ？乙○○究竟在何時？何地竊取何人所有之鴿子？其竊取鴿
    子之次數及數量各若干？等攸關常業竊盜罪成立之重要社會
    事實，公訴人均未詳加調查認定，亦無片言隻字記載明白，
    公訴人舉證責任自有未盡。另公訴意旨認被告乙○○與甲○
    ○共同竊盜犯行，然同時又認定甲○○係以每隻一千元至一
    千一百元不等之價格，向被告乙○○「收購」其自行架網所
    竊得之鴿子等情。則甲○○此部分所為究係屬於「故買贓物
    」之行為？抑係與乙○○「共同竊盜」之行為？實有疑問；
    又究竟被告乙○○自行架網竊取鴿子，係出於其個人意思之
    決定？抑或出於其與甲○○二人共同竊盜犯意之聯絡？若屬
    前者，則其如何能與甲○○成立常業竊盜罪之共同正犯？若
    屬後者，則甲○○何以猶須以上述價格向乙○○「收購」其
    所竊得之鴿子？亦有矛盾，綜此各情相互參酌，實難僅憑甲
    ○○該項空泛之證詞資為論處被告乙○○共同常業竊盜罪之
    依據，從而基於無罪推定之原則，檢察官此部分指控，即屬
    不能證明，原審未予詳加審查，遽為被告論罪科刑之判決，
    尚有未洽，惟公訴意旨認此部分與前揭恐嚇取財部分有裁判
    上一罪關係，為前揭裁判效力所及，是不另為無罪之諭知。
據上論斷，應依刑事訴訟法第369條第1項前段、第364條、第299
條第1項前段，94年1月26日修正前槍砲彈藥刀械管制條例第11條
第4項，刑法第2條第1項、第11條、第38條第1項第1款、（修正
前）第30條第2項、第346條第1項、（修正後）第42條第3項，罰
金罰鍰提高標準條例第1條前段、第2條，判決如主文。
本案經檢察官羅清溪到庭執行職務。
中　　華　　民　　國　　96　　年　　6 　　月　　26　　日
              刑事第三庭  審判長法　官  陳義仲
                                法　官  蘇清水
                                法　官  宋明蒼
以上正本證明與原本無異。
被告乙○○不得上訴。
檢察官及被告甲○○如不服本判決，應於判決送達後十日內向本
院提出上訴狀，其未敘述理由者並應於提出上訴狀後十日內向本
院補提理由書（應附繕本)。
                                書記官  翁心欣
中　　華　　民　　國　　96　　年　　6 　　月　　26　　日
附錄本案論罪科刑法條全文：
94年1月26日修正前槍砲彈藥刀械管制條例第十一條第四項：
　未經許可，持有、寄藏或意圖販賣而陳列第一項所列槍砲者，
處一年以上七年以下有期徒刑，併科新臺幣七百萬元以下罰金。
附表二：
┌──┬───┬───────────┬─────────┐
│編號│被  告│    扣    押    物    │     數    量     │
├──┼───┼───────────┼─────────┤
│1   │甲○○│王瓊慧郵局儲金簿      │     1     本     │
├──┼───┼───────────┼─────────┤
│2   │甲○○│王瓊慧金融卡          │     1     張     │
├──┼───┼───────────┼─────────┤
│3   │甲○○│王瓊慧印章            │     1     枚     │
├──┼───┼───────────┼─────────┤
│4   │甲○○│宋金柱大眾銀行存摺    │     1     本     │
├──┼───┼───────────┼─────────┤
│5   │甲○○│宋金柱金融卡          │     1     張     │
├──┼───┼───────────┼─────────┤
│6   │甲○○│宋正茂郵局儲金簿      │     1     本     │
├──┼───┼───────────┼─────────┤
│7   │甲○○│宋正茂金融卡          │     1     張     │
├──┼───┼───────────┼─────────┤
│8   │甲○○│宋正茂印章            │     1     枚     │
├──┼───┼───────────┼─────────┤
│9   │甲○○│黃國隆郵局儲金簿      │     1     本     │
├──┼───┼───────────┼─────────┤
│10  │甲○○│黃國隆金融卡          │     1     張     │
├──┼───┼───────────┼─────────┤
│11  │甲○○│黃國隆印章            │     1     枚     │
├──┼───┼───────────┼─────────┤
│12  │甲○○│行動電話（0000000000）│     1     支     │
├──┼───┼───────────┼─────────┤
│13  │甲○○│行動電話（0000000000）│     1     支     │
├──┼───┼───────────┼─────────┤
│14  │甲○○│電話聯絡簿            │     1     本     │
├──┼───┼───────────┼─────────┤
│15  │甲○○│網袋                  │     5     個     │
└──┴───┴───────────┴─────────┘
 附表一：
